【裁判字號】    90,交易,186
【裁判日期】    901219
【裁判案由】    業務過失傷害
【裁判全文】
臺灣士林地方法院刑事判決                         九十年度交易字第一八六號
    公  訴  人  臺灣士林地方法院檢察署檢察官
    被      告  丁○○
右列被告因業務過失傷害案件，經檢察官提起公訴（九十年度偵字第四七八六號），
本院判決如左：
    主  文
丁○○因過失傷害人致重傷，處有期徒刑柒月。
    事  實
一、丁○○係新系統物流股份有限公司（下稱新系統公司）之冷作人員，因家住基隆
    ，故借用公司所租賃、車牌號碼為ＤＱ—八四八七號自用小貨車作為上下班交通
    工具使用。其於民國八十九年十二月十六日七時十分許，駕駛上開車號ＤＱ─八
    四八七號自用小貨車，沿國道一號汐止高架橋南下路段行駛，行經該路段二十八
    ‧二公里處時，依當時之天候、路況皆良好，其原應注意車前狀況，與前車保持
    安全距離，並隨時採取必要之安全措施，而依當時情形又無不能注意之情事，竟
    疏於注意，在前方由賴明輝所駕駛車號Ｑ三—二九一七號之自小客車因前方突發
    狀況緊急煞車之際，丁○○煞車未及而追撞前方之Ｑ三—二九一七號自用小客車
    後，又衝向中線車道，適有丙○○駕駛車號ＥＹ—一０五一號自小客車，沿中線
    車道自後方駛至該處，閃避不及而撞擊車牌號碼ＤＱ─八四八七號自用小貨車，
    致丙○○頸椎第五、六節骨折、脫位，導致頸脊椎損傷合併四肢癱瘓之重傷害。
二、案經丙○○訴由台灣士林地方法院檢察署檢察官偵查起訴。
    理  由
一、訊據被告對於右揭犯行坦承不諱，核與告訴人丙○○指訴及證人賴明輝於警訊時
    證述情節相符，並有道路交通事故調查報告表一件在卷可稽。告訴人確實受有頸
    椎第五、六脫位合併損傷，亦有行政院國軍退除役官兵輔導委員會台北榮民總醫
    院（下稱台北榮總）住院診斷證明書一件在卷可稽。告訴人因頸椎第五、六節骨
    折、脫位，導致頸脊髓損傷合併四肢癱瘓，目前病情僅右上肢可作部分之關節活
    動，但無法執行功能性動作，其餘左上肢及雙下肢，則僅有反射性動作且完全喪
    失活動控制及功能大小便亦完全失禁，其損傷程度因受傷至今只有三個多月，無
    法據此判斷為無法回復，但確定屬於回復困難之重傷害，即使經過醫療復健，仍
    將移存嚴重之肢體功能及大小便功能障礙，亦有台北榮總九十年四月二十日（九
    十）北總行字第０三三九四號函一件在卷可稽。按汽車在同一車道行駛時，除超
    越前車外，後車與前車之間應保持隨時可以煞停之距離，汽車駕駛時駕駛人應注
    意車前狀況，並隨時採取必要之安全措施，又變換車道時，應注意安全距離，道
    路交通安全規則第九十四條第一項、第三項、第九十八條第一項第六款定有明文
    。當時為日間晴天，該處復為乾燥、鋪裝柏油之路面，有前揭道路交通事故調查
    報告表一件可參，並無不能注意之情事，竟疏未與前車保持安全距離，致前方有
    緊急狀況時煞車不及，並衝撞至中間車道，致告訴人所駕駛、行駛於中間車道之
    車號ＥＹ—一０五一號自用小客車煞車不及而撞及其駕駛之自小貨車肇事，其於
    本件事故確有過失至明，且被告之過失與告訴人之傷害間，顯有相當因果關係，
    台灣省台北縣區車輛行車事故鑑定委員會及台灣省車輛行車事故覆議鑑定委員會
    亦採同一見解，有台灣省台北縣區車輛行車事故鑑定委員會九十年三月二十九日
    北鑑字第九０一０八三號函及台灣省車輛行車事故覆議鑑定委員會九十年七月三
    日九十年七月三日府覆議字第九０一０八三號函各一件在卷可稽。事證明確，被
    告犯行洵堪認定，應依法論科。
二、核被告所為，係犯刑法第二百八十四條第一項後段之過失重傷害罪。檢察官以被
    告所為係犯刑法第二百八十四條第二項之業務過失致重傷害罪。然按刑法上所謂
    業務，係指個人基於其社會地位繼續反覆所執行之事務，包括主要業務及其附隨
    之準備工作與輔助事務在內。此項附隨之事務，並非漫無限制，必須與其主要業
    務有直接、密切之關係者，始可包含在業務概念中，而認其屬業務之範圍。本件
    被告在新系統公司係擔任冷作人員，業據其提出履歷表、新系統人事資料卡各一
    件附卷可稽。再證人即新系統公司廠務部副理甲○○到庭證稱被告係在其底下之
    冷作部門作內勤燒焊、修改，公司買材料有請購單位，請購都是叫人送來，他們
    跟外勤人員是分開的單位，外勤會來領料但不會請他們幫忙買材料，被告有借用
    該小貨車作為下班用途等語。被告雖於偵查中供稱有時候公司要買材料我要開車
    出去，有時候需以這台車，載公司販售的小型電動車給客戶或收回來維修，以及
    當作上下班交通工具使用等語，而其於本院調查審理時則供稱有時在外面借的料
    ，沒有外勤幫忙，如果供應商是在他們外面廠區才兩三百公尺，他會開出去拿進
    來，拿一些小零件，其不會騎摩托車，所以就開貨車去，公司不會常有缺料的問
    題，大概一個月一兩次，至於檢察官問的其以為是說該車在公司之用途為何等語
    ，則被告確實擔任新系統公司之冷作人員，新系統公司另有請購單位，而緊急缺
    料乃偶發不定之事件，因沒有外勤人員幫忙，被告始駕車前往附近之供應商取料
    ，尚難認此舉係其繼續反覆所執行之事務而屬業務之範圍。又被告因家住基隆，
    公司體恤員工而借用公司之自用小貨車上下班，雖外觀上足使人誤認被告正在執
    行公司業務中，然單純以駕駛汽車作為上下班之交通方式，與其冷作之主要業務
    並無直接、密切之關連，亦非屬業務之範圍。再被告是否有駕駛該小貨車載送公
    司電動車一事，僅有被告於偵查之供述為憑，被告事後已否認其有載送公司電動
    車之情事，並解釋當時係誤解檢察官之意始如此回答，而除被告於偵查中之供述
    外，並無其他證據足證被告確以載送公司電動車為其業務，是被告應非從事駕駛
    業務之人，故檢察官容有誤會，起訴法條應予變更。被告自承於肇事後其有停留
    現場等待警方處理坦承肇事，與當時處理警員即證人乙○○到庭證述相符，被告
    對於未發覺之犯罪自首而接受裁判，應依刑法第六十二條前段之規定減輕其刑。
    爰審酌被告未保持安全距離之過失程度、致告訴人四肢癱瘓之重傷害、其並無前
    科、素行尚佳，擔任冷作人員、高職畢業之智識程度及犯罪後坦承不諱之態度、
    然尚未能與告訴人達成和解等一切情狀，量處如主文所示之刑。
據上論斷，應依刑事訴訟法第二百九十九條第一項前段、第三百條，刑法第二百八十
四條第一項後段、第六十二條前段，罰金罰鍰提高標準條例第一條前段、第二條，判
決如主文。
本案經檢察官蘇佩鈺到庭執行職務。
中    華    民    國    九    十    年    十    二    月    十   九     日
                                    台灣士林地方法院交通法庭
                                              法  官
附錄本案論罪科刑法條全文
中華民國刑法第二百八十四條
因過失傷害人者，處六月以下有期徒刑、拘役或五百元以下罰金，致重傷者，處一年
以下有期徒刑、拘役或五百元以下罰金。
從事業務之人，因業務上之過失傷害人者，處一年以下有期徒刑、拘役或一千元以下
罰金，致重傷者，處三年以下有期徒刑、拘役或二千元以下罰金。


司法院資訊處製作；財團法人民間司法改革基金會備份。
